臺灣桃園地方法院刑事判決
111年度訴字第358號
公  訴  人  臺灣桃園地方檢察署檢察官 
被      告  徐璿洲


選任辯護人  林庭暘律師
被      告  顧繼堂




選任辯護人  胡倉豪律師（法扶律師）
上列被告因毒品危害防制條例案件，經檢察官提起公訴（110年
度偵字第35689號），本院判決如下：
    主  文
徐璿洲共同販賣第三級毒品，未遂，處有期徒刑壹年拾月。扣案
如附表編號1所示之物均沒收。
顧繼堂共同販賣第三級毒品，未遂，處有期徒刑壹年拾月。扣案
如附表編號1、2所示之物均沒收。
    事  實
一、徐璿洲與顧繼堂均明知4-甲基甲基卡西酮（4-methylmethca
    thinone、Mephedrone、4-MMC）屬毒品危害防制條例第2條
    第2項第3款所規定之第三級毒品，非經許可，不得持有、販
    賣，竟意圖營利，共同基於販賣第三級毒品以營利之犯意聯
    絡，由顧繼堂於民國110年10月間某日，透過行動電話連結
    至社群軟體「Twitter」，以帳號「營@li00000000」張貼毒
    品咖啡包照片及外送服務等暗示其有販售毒品咖啡包之訊息
    ，再以微信通信軟暱稱「一個鈴鐺」向不特定人散布販賣毒
    品訊息，適為執行網路巡邏勤務之桃園市政府警察局龜山分
    局迴龍派出所員警於同年10月3日接獲檢舉，遂於同年10月5
    日凌晨0時21分許與顧繼堂互加為通訊軟體微信之好友，佯
    裝買家與顧繼堂交涉毒品交易事宜，嗣雙方合意以每包新臺
    幣（下同）400元之價格購買毒品咖啡包「LV」100包（下稱
    系爭毒品咖啡包100包），總計4萬元，並約定於同年10月5
    日凌晨4時許，在桃園市○鎮區○○街00號碰面，顧繼堂並聯繫
    徐璿洲備妥系爭毒品咖啡包100包，嗣佯裝買家之員警駕駛
    車牌號碼000-0000號自用小客車到達上址，顧繼堂即搭乘員
    警所駕駛之上開車輛前往桃園市平鎮區廣成街與環南路35巷
    口後，與徐璿洲所駕駛車牌號碼000-0000號自用小客車會合
    進行交易。經顧繼堂與佯裝買家之員警進入徐璿洲之自小客車
    內，員警即交付4萬元予顧繼堂及徐璿洲點收，嗣徐璿洲指
    示含有4-甲基甲基卡西酮成分之系爭毒品咖啡包100包係放
    置在車外路邊，經顧繼堂與員警下車後拿取毒品交易之際，
    佯裝買家之員警即刻表明身分，為警當場查獲而未遂，並扣
    得附表所示之系爭毒品咖啡包及物品，而查悉上情。
二、案經桃園市政府警察局龜山分局報告臺灣桃園地方檢察署檢
    察官偵查起訴。
    理  由
一、證據能力部分：
  ㈠按被告以外之人於審判外之言詞或書面陳述，除法律有規定
    者外，不得作為證據，刑事訴訟法第159 條第1 項固有明文
    ；惟被告以外之人於審判外之陳述，雖不符同法第159 條之
    1 至之4 規定，而經當事人於審判程序同意作為證據，法院
    審酌該言詞陳述或書面陳述作成時之情況，認為適當者，亦
    得為證據；當事人、代理人或辯護人於法院調查證據時，知
    有第159 條第1 項不得為證據之情形，而未於言詞辯論終結
    前聲明異議者，視為有前項之同意，同法第159 條之5 亦定
    有明文。本件公訴人、被告徐璿洲、顧繼堂，及其等辯護人
    於本院準備程序時均不爭執本院所引用之供述證據之證據能
    力，且於本院言詞辯論終結前均未聲明異議，經審酌本院所
    引用之供述資料作成時之情況，核無違法取證或其他瑕疵，
    認為以之作為證據為適當，均得做為證據。
　㈡至於本判決所引用之非供述證據部分，與本案均有關連性，
    亦無證據證明係實施刑事訴訟程序之公務員以不法方式所取
    得，依刑事訴訟法第158 條之4 規定反面解釋，亦具證據能
    力。
二、事實認定：
  ㈠前揭事實，業據被告徐璿洲、顧繼堂分別於偵查及本院準備
    、審理中均坦承不諱 （見偵卷第97、177 頁；本院卷第106
    、198、248頁），核與本案佯裝買家之員警辛章學、謝維軒
    ，及搭載顧繼堂前往與佯裝買家之員警碰面之計程車司機即
    證人蘇立忠，分別於偵查時之證述相符（見偵卷第123至124
    、139至140頁），並有被告顧繼堂與佯裝買家之員警通訊軟
    體對話紀錄翻攝照片附卷可佐（見偵卷第67至73頁）、系爭
    毒品咖啡包成分及純度鑑定報告（鑑定結果如附表編號1「
    鑑定結果∕備註」欄所示，見偵卷第133頁），及扣案如附表
    編號2所示之手機，足認被告徐璿洲、顧繼堂前開任意性之
    自白，核與上揭事實相符，洵堪採信。
  ㈡查被告徐璿洲、顧繼堂分別於偵查及本院準備程序訊問時自
    陳，販賣附表編號1所示之毒品咖啡包每包預計可以獲得150
    元、100元之利潤（見偵卷第96頁、本院卷第106頁），是其
    等主觀上確係出於賺取抽成以為營利之意圖無訛。
　㈢綜上所述，本案事證明確，被告徐璿洲、顧繼堂之犯行均堪
    以認定，應予依法論科。
三、論罪科刑：
　㈠按4-甲基甲基卡西酮為毒品危害防制條例所定之第三級毒品
    ，依法不得販賣。復按刑事偵查技術上所謂之「釣魚偵查」
    ，係指對於原已犯罪或具有犯罪故意之人，以設計引誘之方
    式，使其暴露犯罪事證，而加以逮捕或偵辦而言，此純屬偵
    查犯罪技巧之範疇，並未違反憲法對於基本人權之保障，且
    於公共利益之維護有其必要性存在，故依「釣魚」方式所蒐
    集之證據資料，原則上非無證據能力。又於此情形，因毒品
    購買者為辦案佯稱購買，而將販賣者誘出以求人贓俱獲，因
    其無實際買受之真意，且在警察監視之下伺機逮捕，事實上
    亦不能真正完成買賣，則該次行為，僅能論以販賣未遂（最
    高法院100 年度台上字第4498號判決意旨參照）。查本案先
    由被告顧繼堂於網路通訊軟體上以文字訊息散布販賣上開毒
    品之訊息，並約定上開所示交易系爭毒品咖啡包之數量、價
    格及地點，再與被告徐璿洲聯繫，由被告徐璿洲備妥系爭毒
    品咖啡包後分別前往約定之地點進行交易交易，其等原均已
    具販賣第三級之犯意，待其出示交易之系爭毒品咖啡包時，
    警方即予以逮捕，揆諸上開說明，被告徐璿洲、顧繼堂之於
    本件為上開所示之行為分擔，而已著手實施販賣毒品行為，
    惟事實上不能完成犯行，是核被告徐璿洲、顧繼堂所為，均
    係犯毒品危害防制條例第4 條第6 項、第3 項之販賣第三級
    毒品未遂罪。
　㈡查被告徐璿洲、顧繼堂持有系爭毒品咖啡包100包，經鑑定結
    果含第三級毒品4-甲基甲基卡西酮成分，推估總純質淨重為
    17.01公克，已逾5公克以上，是被告徐璿洲、顧繼堂此部分
    持有第三級毒品純質淨重5公克以上之低度行為，為其販賣
    第三級毒品未遂之高度行為所吸收，不另論罪。
　㈢又被告徐璿洲、顧繼堂就本件之犯行，因有犯意聯絡與行為
    分擔，爰依刑法第28條之規定論以共同正犯。
　㈣刑之減輕事由：
　⒈被告徐璿洲、顧繼堂已著手實施販賣毒品犯行，然因佯裝買
    家之員警自始即不具購買之真意，實際上無法真正完成交易
    ，其販賣第三級毒品而混合二種以上之毒品之行為尚屬未遂
    ，依刑法第25條第2項規定，按既遂犯之刑減輕之。
　⒉被告徐璿洲、顧繼堂於偵查、審理中均坦承本案犯行，業已
    說明如上，爰依毒品危害防制條例第17條第2項減輕其刑，
    並依法遞減之。
　㈤爰審酌被告徐璿洲、顧繼堂因貪圖不法利益，著手實施販賣
    毒品行為，若其所為既遂，將危害社會治安及國民健康，助
    長國內施用毒品之歪風，對社會秩序造成相當程度之侵害，
    應予非難；並考量被告徐璿洲、顧繼堂於偵查及本院審理中
    坦承犯行之犯後態度，以及於本案犯行之行為分擔與犯罪計
    畫，兼衡被告徐璿洲、顧繼堂之素行、渠等自述之智識程度
    、職業，暨其犯行之動機、目的、手段、所生危害等一切情
    狀，量處如主文所示之刑。
四、沒收部分：
　㈠扣案如附表編號1所示之系爭毒品咖啡包，經檢出第三級毒品
    成分，業如前述，為違禁物，均應依刑法第38條第1項之規
    定，於被告徐璿洲、顧繼堂罪刑項下宣告沒收。又包裹上開
    毒品之包裝袋，袋上仍會殘留微量毒品而無法將之完全析離
    ，是就該包裝袋，亦應依法併宣告沒收。至鑑驗用罄之毒品
    既已滅失不復存在，爰不另為沒收之諭知。另外本案被告未
    及賣出毒品即遭查獲，尚無販賣所得財物，自無從諭知沒收
    犯罪所得財物。
　㈡按犯毒品危害防制條例第4條至第9條、第12條、第13條或第1
    4條第1項、第2項之罪者，其供犯罪所用之物，不問屬於犯
    罪行為人與否，均沒收之，毒品危害防制條例第19條第1項(
    此條項並未修正)定有明文。且按共同正犯間關於犯罪工具
    物須屬被告所有，或被告有事實上之處分權者，始得在該被
    告罪刑項下併予諭知沒收。至於非所有權人，又無共同處分
    權之共同正犯，自無庸在其罪刑項下諭知沒收或連帶沒收及
    追徵（最高法院108年台上字第1001號、第3573號判決參照
    ）。扣案如附表編號2所示之手機（含所附SIM卡），被告顧
    繼堂自承為其所有，並作為本案犯罪之用等語明確（本院卷
    第200頁），應依毒品危害防制條例第19條第1項規定，於被
    告顧繼堂罪刑項下併予諭知沒收。
據上論斷，應依刑事訴訟法第299 條第1 項前段，判決如主文。
本案經檢察官許炳文提起公訴，檢察官蕭佩珊到庭執行職務。
中　　華　　民　　國　　111 　年　　11　　月　　30　　日
                  刑事第九庭  審判長  法  官  陳品潔

                                      法  官  王鐵雄

                                      法  官  謝承益
以上正本證明與原本無異。
如不服本判決應於收受判決後20日內向本院提出上訴書狀，並應
敘述具體理由。其未敘述上訴理由者，應於上訴期間屆滿後20日
內向本院補提理由書(均須按他造當事人之人數附繕本)「切勿逕
送上級法院」。 
　　　　　　　　　　　　　　　        書記官　莊佳蓁
中　　華　　民　　國　　111 　年　　12　　月　　2 　　日
　　　　　　　　　　　　　　　　　　　
附錄本案論罪科刑法條：
毒品危害防制條例第4條
製造、運輸、販賣第一級毒品者，處死刑或無期徒刑；處無期徒
刑者，得併科新臺幣 3 千萬元以下罰金。
製造、運輸、販賣第二級毒品者，處無期徒刑或 10 年以上有期
徒刑，得併科新臺幣 1 千 5 百萬元以下罰金。
製造、運輸、販賣第三級毒品者，處 7 年以上有期徒刑，得併
科新臺幣 1 千萬元以下罰金。
製造、運輸、販賣第四級毒品者，處 5 年以上 12 年以下有期
徒刑，得併科新臺幣 5 百萬元以下罰金。
製造、運輸、販賣專供製造或施用毒品之器具者，處 1 年以上
7 年以下有期徒刑，得併科新臺幣 1 百 50 萬元以下罰金。
前五項之未遂犯罰之。）

附表：
編號 物品名稱 數量 鑑定結果∕備註 １ 毒品咖啡包 100包 本案交易之毒品咖啡包，外觀均為黑、紅色包裝，內含橘色粉末，經檢驗內含第三級毒品4-甲基甲基卡西酮（4-methylmethcathinone、Mephedrone、4-MMC）成分，驗前含袋及標籤總毛重539.42公克，隨機抽取編號5鑑定，驗前淨重3.54公克，鑑驗取用1.56公克，驗餘毛重1.98公克，推估總純質淨重為17.01公克，純度為4%。（見內政部警政署刑事警察局110年10月27日刑鑑字第1108012463號鑑定書，偵卷第133頁） ２ IPHONE 8 手機 1支 被告顧繼堂所有，與本案喬裝員警聯繫交易所用，門號：0000000000，含SIM卡1張，手機密碼：711112，IMEI：000000000000000。（見偵卷第95至98頁；本院卷第200頁）